【裁判字號】    98,重訴,524
【裁判日期】    990511
【裁判案由】    清償債務
【裁判全文】
臺灣臺中地方法院民事判決             98年度重訴字第524號
原      告  保證責任彰化縣鹿港信用合作社
法定代理人  乙○○
訴訟代理人  吳光陸律師
            廖瑞鍠律師
被      告  甲○○
訴訟代理人  羅豐胤律師
            蔡素惠律師
上列當事人間請求清償債務事件，本院於民國99年4月20日言詞
辯論終結，判決如下：
    主      文
被告應給付原告新台幣捌佰零玖萬玖仟佰玖拾肆元，及分別如
附表一所示之利息、違約金。
被告應給付原告新台幣佰貳拾柒萬壹仟壹佰柒拾陸元，及分別
如附表二所示之利息、違約金。
訴訟費用由被告負擔。
本判決原告勝訴部分，於原告各以新臺幣貳佰柒拾萬元、壹佰壹
拾萬元為被告供擔保後，得假執行。但被告以新臺幣捌佰零玖萬
玖仟佰玖拾肆元、佰貳拾柒萬壹仟壹佰柒拾陸元為原告預供
擔保，得免為假執行。
    事實及理由
甲、程序事項：本件原告起訴時第1、2項聲明求為：「（1）被
    告應給付原告新台幣（下同）7,599,305元，及分別如起訴
    狀附表一所示之利息、違約金。（2）被告應給付原告
    3,271,176元，及分別如起訴狀附表二所示之利息、違約金
    。」之判決，嗣於訴狀送達被告後，原告於民國99年1月12
    日具狀陳明變更上開聲明求為：「（1）被告應給付原告
    8,099,394元，及分別如民事擴張及減縮聲明狀附表一所示
    之利息、違約金。（2）被告應給付原告3,271,176元，及分
    別如民事擴張及減縮聲明狀附表二所示之利息、違約金。」
    之判決，核分別係擴張及減縮其應受判決事項之聲明，與民
    事訴訟法第255條第1項第3款之規定並無不符，自為法之所
    許，合先敘明。
乙、實體事項：
壹、原告方面：
一、本件原告主張：被告於96年10月2日為洽辦軍警公教貸款及
    軍士官貸款，分別立具承諾書，保證如附表一所示之借款人
    向原告之貸款；而被告於95年8月16日、96年2月15日為推介
    辦理軍警公教人員消費性貸款及辦理免保人消費性貸款，又
    立具承諾書，保證如附表二所示借款人向原告埔鹽分社之貸
    款。然因附表一、二所示之各借款人均已逾期未繳納利息，
    分別積欠如附表一、二所示之本金、利息及違約金。被告既
    為本件借款之保證人，依法即應負清償責任，爰依消費借貸
    及保證之法律關係，提起本件訴訟，請求被告清償本件借款
    。並聲明：（1）被告應給付原告8,099,394元，及分別如附
    表一所示之利息、違約金。（2）被告應給付原告3,271,
    176元，及分別如附表二所示之利息、違約金。（3）願供擔
    保，請准宣告假執行。
二、對被告抗辯之陳述：
（一）被告於附表一保證部分之法律關係：
（1）被告謂其於96年10月2日立具之兩紙承諾書所負保證責任，
     僅止於利息部分，且自98年1月1日被告即不負保證責任云
     云，惟軍公教貸款部分（借款人張豐年、王偉碩、李志龍
     、鍾騰豐、周麟洋、陳聖博、潘得福、陳正夫、許祐嘉）
     ，依前開承諾書第一條約定：「保證期間若客戶繳款正常
     ，貴社（即原告）若停止受理案件，本承諾書自停止日起
     無效」，而軍士官貸款部分（借款人陳煜洪、邱秋榮、戴
     文斌、陳智勇、潘建光、謝明鏡、馬韋雨、張顥輝、周煥
     傑、許永政、謝智雄、李林志、盧宜賢、涂紘綱），依前
     開承諾書第五條約定：「軍警公教專案客戶繳款正常，貴
     社（即原告）若停止受理軍警公教案件，本承諾書自停止
     日起無效，前承諾書（如附件）繼續有效。」換言之，軍
     警公教貸款名冊內之客戶於被告保證之期間內倘繳款正常
     ，原告若停止受理軍警公教貸款，該承諾書自停止日起無
     效，另繳款有異常，原告亦可停止受理軍警公教貸款。實
     則，被告介紹之客戶，常有繳息不正常之情形，例如：
     借款人張豐年，本應於97年11月5日攤還本息，卻遲至97
     年11月18日始繳納，另本應於97年12月5日攤還本息，亦遲
     至97年12月26日始繳納。借款人王偉碩，本應於97年8月
     9日攤還本息，卻遲至97年8月20日始繳納，另應於97年10
     月9日攤還本息，亦遲至97年10月16日始繳納，另本應於97
     年11月9日攤還本息，遲至97年11月18日始繳納，而本應於
     97年12月9日攤還本息，遲至97年12月26日始繳納。借款
     人鍾騰豐，本應於97年9月5日攤還本息，卻遲至97年9月11
     日始繳納，另本應於97年11月5日攤還本息，遲至97年11月
     18日始繳納，另本應於97年12月5日攤還本息，也遲至97年
     12月26日始繳納。借款人周麟洋，本應於97年9月5日攤
     還本息，卻遲至97年9月11日繳納，另本應於97年10月5日
     攤還本息，遲至97年10月13日始繳納，另本應於97年11月5
     日攤還本息，遲至97年11月18日始繳納，另本應於97年12
     月5日攤還本息，遲至97年12月26日始繳納。借款人賴志
     欣（目前聲請強制執行扣薪中，本件訴訟未請求在內），
     本應於97年7月25日攤還本息，卻遲至97年8月5日始繳納，
     另本應於97年11月25日攤還本息，亦遲至98年1月5日始繳
     。借款人陳聖博，本應於97年11月5日攤還本息，遲至97
     年11月18日始繳納，另本應於97年12月5日攤還本息，遲至
     97年12月26日始繳納。借款人鍾志明（嗣後已還清，本
     件訴訟未請求），本應於97年11月5日攤還本息，卻遲至97
     年11月18日始繳納，另本應於97年12月5日攤還本息，然遲
     至97年12月26日始繳納。借款人潘得福，本應於97年10
     月5日攤還本息，卻遲至97年10月13日始繳納，另本應於97
     年11月5日攤還本息，遲至97年11月18日始繳納，另本應於
     97年12月5日攤還本息，則遲至97年12月26日始繳納。借
     款人許祐嘉，本應於97年9月5日攤還本息，卻遲至97年9
     月11日始繳納，另本應於97年11月5日攤還本息，遲至97年
     11月18日始繳納，另本應於97年12月5日攤還本息，則遲至
     97年12月22日始繳納。借款人邱豪億（嗣後申請與原告
     作前置協商，故本件訴訟未請求），本應於97年11月5日攤
     還本息，卻遲至97年11月18日始繳納，另本應於97年12月5
     日攤還本息，卻遲至97年12月29日始繳納。基於其上情形
     ，原告理事會遂於98年1月9日決定不再辦理軍警公教貸款
     及軍士官貸款，惟原告之決議僅係停止辦理此種軍警公教
     貸款及軍士官貸款，與被告前書立之承諾書所需負擔之保
     證責任並無相抵觸。
（2）再者，96年10月2日立具之兩紙承諾書第二條均對被告之保
     證期間約定：「每一客戶撥款後保證繳息正常至清償日止
     」，亦即，在客戶未將貸款債務全部清償完畢前，被告之
     保證責任不能解免，而客戶向原告借款，其還本付息方式
     係採本息平均攤還（即本息定額攤還方式），每期應攤還
     之金額，本包含本金、利息，無法切割，若每期僅繳利息
     未繳本金，仍是違約，亦導致衍生遲延利息及違約金，失
     保證之意義，故依其文義，被告之保證內容並非如被告所
     言，僅限於「利息」，而不及於本金償還及違約金給付。
     蓋客戶每期應攤還之金額包含本金、利息在內，無法切割
     ，且觀諸往昔，若客戶未按期依約繳納，而由被告代為支
     付之款項，由被告前曾匯款紀錄。例如：借款人邱秋榮
     部分，被告曾於97年6月10日以駿豐開發股份有限公司（下
     稱駿豐公司）名義（被告為駿豐公司負責人），匯入
     16,952元（含本金12,666元、利息42,86元），於97年11
     月18日被告匯入17,150元（含本金13,070元、利息3,913元
     、違約金167元）。借款人陳煜洪部分，於97年6月10日
     ，被告以駿豐公司名義匯入7,057元（含本金5,254元、利
     息1,803元），於97年11月18日被告匯入7,139元（含本金
     5,423元、利息1,646元、違約金70元）。借款人盧宜賢
     部分，於97年3月11日被告以駿豐公司名義匯入15,463元（
     含本金10, 444元、利息4,922元、違約金97元），於97 年
     11月18日被告匯入15,623元（含本金10,941元、利息4,490
     元、違約金192元），於97年12月22日被告匯入15,678元（
     含本金11, 013元、利息4,418元、違約金247元）。由上開
     記錄可明確看出，被告代還借款人之款項時，尚包含本金
     、利息在內，被告謂其保證之內容僅限於利息等語，應非
     可信。
（3）至於承諾書第1條雖約定：「立書人甲○○願提供定存單質
     權設定予貴社（即原告），每月底如附件名冊放款餘額之
     一成為質押金」，第2條約定：「每一客戶撥款後保證繳息
     正常至清償日止」。惟所謂以客戶放款餘額之一成為質押
     金，係指原告對該「放款餘額之一成」可優先受償，若客
     戶積欠原告之債務超過質押金之部分，被告仍須負責，僅
     是該部分無法優先受償，係普通債權，並非被告之保證責
     任以放款餘額之一成為限。
（二）被告於附表二保證部分之法律關係：
（1）附表二所示借款人亦是由被告介紹，原告埔鹽分社承辦之
     貸款案件。觀諸被告95年8月16日立具之承諾書（軍警公教
     人員消費貸款）及96年2月15日立具之承諾書（免保人消費
     性貸款）之文字記載，亦無原告不得停止受理軍警公教人
     員消費貸款或免保人消費性貸款之約定，是原告自得隨時
     斟酌情況，以決定是否停止受理上述名目的之貸款，被告
     或借款人均無置喙之餘地，亦不得以此拒絕攤還本息。復
     參以原告總社營業部承辦之軍警公教貸款、軍士官貸款，
     被告介紹之客戶常有繳息不正常情事，已如前述，原告埔
     鹽分社受理被告介紹之客戶亦有繳息不正常之情事，故原
     告理事會於98年1月9日決定停止受理軍警公教消費貸款及
     軍士官消費貸款，惟此決定亦未與被告簽具95年8月16日立
     具之承諾書（軍警公教人員消費貸款）及96年2月15日立具
     之承諾書（免保人消費性貸款）內容相抵觸，被告仍須負
     保證責任。
（2）又附表二所示之客戶借款還本付息方式係採按月本息平均
     攤還（即本息定額攤還方式），客戶每期應攤還之金額係
     含本金、利息在內，本無法切割，與附表一所示客戶之清
     償方式相同。此由被告95年8月16日立具之承諾書（軍警公
     教人員消費貸款）第3條第3項約定：「本案貸放後任一期
     未繳息超過十五日時，即由立書人墊付或由保證金專戶先
     代為支付，再由立書人向該客戶催討。」、96年2月15日立
     具之承諾書（免保人消費性貸款）第3條第3項約定：「本
     案貸放後五年內任一期未繳息超過十五日時，即由立書人
     墊付或由保證金專戶先代為支付，再由立書人向該客戶催
     討。」可知，被告每期應攤還之金額確實包含本金、利息
     在內，如被告僅代支付利息、卻未繳本金，則此顯屬違約
     ，已失其保證之意義。
（3）觀諸被告95年8月16日立具之承諾書（軍警公教人員消費貸
     款）及96年2月15日立具之承諾書（免保人消費性貸款）第
     1條、第5條均約定：「按本案放款餘額百分之五計提保證
     金存入立書人於貴社之保證金活儲專戶，帳號為0000000
     000000000。」、「如該專戶總餘額累計在100萬元以上者
     ，得以貴社定期存單設定質權於貴社作為保證。」，而第
     3條第3項則以：「任何一期未繳息超過十五日時，即由被
     告墊付或由保證金專戶先代為支付」、「本案貸放後五年
     內任一期未繳息超過十五日時，即由立書人墊付或由保證
     金專戶先代為支付，再由立書人向該客戶催討」，亦即，
     在借款債務清償完畢前，只要有1期遲延繳息超過15日，被
     告均有墊付之義務。蓋保證金之用途乃在於貸款後，客戶
     於期限屆至未繳息超過15日時，可由保證金專戶先代為支
     付，且如該專戶總餘額累計在100萬元以上者，得以原告定
     期存單設定質權予原告作為保證，該設定質權部分係原告
     可優先受償，並非被告保證之金額僅以「放款餘額百分之
     五」為限。
貳、被告方面：
一、本件被告就附表一所示法律關係主張：
（一）被告於93年間陸續與原告合作，推介客戶向原告辦理軍警
      公教貸款專案及軍士官貸款專案以賺取仲介費用，原告為
      確保借款人員按期繳納利息，曾先後要求被告出具數紙承
      諾書，保證被告推介貸款之人會按期繳納利息，否則需由
      被告墊付利息，被告並因此將數紙存款存單設定質權予原
      告。惟此項合作曾因原告於94年10月至12月間、96年4月
      至9月間暫停受理新案而中斷數月。嗣96年間，原告因感
      催收欠款不易，乃於96年10月2日再度要求被告出具承諾
      書，由被告保證專案借款人日後能按期繳息至清償日，否
      則由被告代繳，並以之作為被告繼續推介新進貸款案件之
      前提條件。由於原告在先前合作過程中，曾有上述無故停
      止受理案件之先例，參以聽聞金管會明文警示此種貸款之
      推介行為，被告惟恐停止貸放後無法獲取推介佣金卻仍須
      負擔繳息之保證責任，乃於96年10月2日出具之兩紙承諾
      書上第5條載明：「保證期間若客戶繳款正常，貴社停止
      受理案件，本承諾書自停止日起無效」並於簽署上開承諾
      書後，隨即依約將數紙定存單設定質權予原告，並按月依
      原告之通知，匯款墊繳各借款人之利息，不曾違約。迨至
      98 年1月1日，原告埔鹽分社之施鉎傳經理告知被告，原
      告已決定停止受理此種消費性貸款，被告因而委請中信聯
      合法律事務所發函請求原告於文到3日內協商保證金返還
      事宜。未久被告亦接獲原告委請吳光陸律師所寄發之存證
      信函，表示原告理事會已決議停止辦理軍士官消費貸款及
      軍警公教消費貸款業務，請被告勿再轉介，並要求被告仍
      須依承諾書負保證責任等語。惟上開情形已構成被告於96
      年10月2日所出具兩紙承諾書第5條之解除條件，被告之保
      證責任應自98年1月1日起即為消滅。
（二）根據96年10月2日出具之兩紙承諾書第2條、第3條均載明
      ：「保證期間：每一客戶撥款後保證繳息正常至清償日止
      。」、「保證內容：名冊內借款戶貸放後任一期未繳息超
      過三日時，即由立書人（即被告）先代為支付；但放款客
      戶如因身故則不在保證責任範圍之內。」，顯見被告所保
      證者，僅為借款人按期繳納「利息」，而不及於本金或違
      約金之給付，亦即，依系爭承諾書之保證內容，被告所保
      證者僅為借款人按期繳息，保證範圍並不及於借款本金之
      清償，被告在此類推介案件中僅收舉百分之5或10之仲介
      費用，自無可能擔負全部之保證責任，否則被告應於借據
      上簽名為保證人，而非另行書立承諾書。是原告主張被告
      應清償被告曾推介借款人之借款餘額、利息及違約金，顯
      屬無據。
（三）又，被告出具系爭96年10月2日之兩紙承諾書第1條、第4
      條均載明：「保證質押金：立書人甲○○願提供定存單質
      權設定予貴社，每月底如附件名冊放款餘額之一成為質押
      金。」、「如質押金高於放款餘額一成時，高出的現金可
      隨時領回。」顯見被告所負之保證責任金額，依兩造訂約
      當時真意，係以原告放款餘額之一成為上限。且從被告過
      去曾與原告簽署之其他兩份95年8月16日、96年2月15日承
      諾書中第一條亦皆有保證金額上限之約定，益證系爭96年
      10月2日出具之兩紙承諾書第一條之真意即為保證金額上
      限。因此，被告對於附表一之保證責任上限額應僅為放款
      餘額百分之10，至於超出之部分，並不在被告保證範圍內
      。
（四）兩造於締約時即合意以「客戶繳息正常，但原告停止受理
      新案件」為被告保證責任之解除條件，此於系爭96年10月
      2日出具之兩紙承諾書第5條記載明確，是被告之保證責任
      既僅及於「利息」之正常繳納，依契約整體解釋之一致性
      即可得知，上開第五條之繳款正常當係指「繳息正常」。
      而前開承諾書所指之「停止受理案件」，係指原告停止受
      理被告所推介之「新案件」。倘若原告停止受理新貸案，
      則被告無從再因推介行為而賺取仲介費用，被告無利可圖
      ，自不再擔負借款之保證義務。原告主張「停止受理案件
      」係指停止受理承諾書名冊人員之案件云云，其理由自不
      可採。系爭貸款專案於原告核貸時即全部放款予借款人，
      並非分期放款，故對於承諾書所附名冊之借款人而言，根
      本無所謂停止受理之餘地。而自被告簽署系爭96年10月2
      日出具之兩紙承諾書後，迄98年1月1日原告停止受理新案
      件前，每位借款人均繳款正常，此觀原告起訴狀附表一所
      示「最後繳息日」最早之日期係97年12月5日（按其次期
      即為98年1月5日）即明。至於原告主張其執有對借款人之
      執行名義及債權憑證，係借款人繳款不正常云云，惟參照
      附表一所示借款人所餘款項與原告所提之執行名義內容金
      額列表對照兩者之金額，多數借款人於執行名義所載之金
      額高於起訴狀請求之金額，而在被告96年10月2日簽訂之
      兩紙承諾書簽訂前，原告甚至已取得如附表一編號2王偉
      碩、編號5周麟洋、編號6陳勝博、編號7潘得福、編號8陳
      正夫、編號10陳煜洪、編號11邱秋榮、編號12戴文斌、編
      號15謝明鏡、編號16馬韋雨、編號17張顥輝、編號19許永
      政、編號21李林志等13人之執行名義，然在執行名義成立
      後，尚有借款人持續繳款，是否係被告簽署系爭承諾書後
      ，借款人未按期繳款，抑或是借款人尚有其他借貸契約未
      按期清償，致造成借款全部到期之情事，以致於原告先行
      對借款人取得執行名義，原告自應就此舉證以實其說。
二、本件被告就附表二所示法律關係主張：
（一）被告於95年起，同樣與原告埔鹽分社合作，推介客戶向原
      告埔鹽分社辦理軍警公教人員消費貸款專案及免保人消費
      性貸款專案，並受原告要求於95年8月16日、96年2月15日
      分別簽署兩份承諾書，保證由被告所推介之借款人將按期
      繳息，否則由被告墊付利息。此兩份承諾書第3條第3款均
      明載被告之保證責任內容為：「本案貸放後任一期未繳息
      超過15日時，即由立書人（即被告）墊付或由保證金專戶
      先代為支付，再由立書人向該客戶催討。」、「本案貸放
      後五年內任一期未繳息超過15日時，即由立書人墊付或由
      保證金專戶先代為支付，再由立書人向該客戶催討。」由
      上開約定可見，被告所保證者，僅為借款人按期繳納「利
      息」，而不及於本金之償還以及違約金之給付，故原告請
      求被告給付附表二所示借款人之借款餘額及違約金部分，
      顯屬無據。
（二）又根據被告於95年8月16日、96年2月15日分別簽署兩份承
      諾書第1條、第6條（被告誤載為第5條）均載明：「保證
      金額：按本案放款餘額百分之五計提保證金存入立書人於
      貴社之保證金活儲專戶，帳號為000-000-00000000。」、
      「保證金逾保證總放款餘額5％時，超出的金額可立即領
      回。」，顯見被告所負保證責任金額係以原告放款餘額之
      5 ％為上限。高於此金額之部分，原告請求顯無理由。
三、綜上，被告依系爭承諾書所附之保證責任，僅止於利息部分
    ，保證金額亦有分別約定上限為百分之10及5，且被告自98
    年1月1日解除條件成就後，即不再負擔保證責任，原告所主
    張之逾期繳息日均於上開日期之後，故要難請求被告負清償
    之責。
四、並聲明：（1）原告之訴駁回。（2）如受不利判決，願供擔
    保，請准宣告免為假執行。
參、本院之判斷：
一、被告自98年1月1日起，對於起訴狀附表一所示「軍警公教貸
    款專案」及「軍士官貸款專案」借款人，是否已不負保證責
    任？
    按附解除條件之法律行為，於條件成就時，失其效力。民法
    第99條第2項定有明文。查依兩造於96年10月2日所簽立之承
    諾書2紙，其第5條分別約定「保證期間若客戶繳款正常，貴
    社（即原告）若停止受理案件，本承諾書自停止日起失效」
    、「軍警公教專案客戶繳款正常，貴社（即原告）若停止受
    理軍警公教案件，本承諾書自停止日起無效，前承諾書（如
    附件）繼續有效」等語。就上開約定內容觀之，足見兩造就
    系爭承諾書確實附有若「軍警公教專案客戶繳款正常，而原
    告停止受理軍警公教案件」，承諾書即失其效力之解除條件
    。又原告係於98年1月9日經98年度1月份第1次理事會會議作
    成「停止辦理（軍士官免保人貸款）及（軍警公教人員消費
    貸款）」之決議，固有原告所提出之理事會會議紀錄1件附
    卷可稽。然查，上開軍警公教專案借款客戶中，於98年1月9
    日原告停止辦理軍士官免保人貸款及軍警公教人員消費貸款
    前，已有繳息不正常之情形，例如：借款人張豐年，本應
    於97年11月5日攤還本息，卻遲至97年11月18日始繳納，另
    本應於97年12月5日攤還本息，亦遲至97年12月26日始繳納
    。借款人王偉碩，本應於97年8月9日攤還本息，卻遲至97
    年8月20日始繳納，另應於97年10月9日攤還本息，亦遲至97
    年10月16日始繳納，另本應於97年11月9日攤還本息，遲至
    97年11月18日始繳納，而本應於97年12月9日攤還本息，遲
    至97年12月26日始繳納。借款人鍾騰豐，本應於97年9月5
    日攤還本息，卻遲至97年9月11日始繳納，另本應於97年11
    月5日攤還本息，遲至97年11月18日始繳納，另本應於97年
    12月5日攤還本息，也遲至97年12月26日始繳納。借款人
    周麟洋，本應於97年9月5日攤還本息，卻遲至97年9月11日
    繳納，另本應於97年10月5日攤還本息，遲至97年10月13日
    始繳納，另本應於97年11月5日攤還本息，遲至97年11月18
    日始繳納，另本應於97年12月5日攤還本息，遲至97年12月
    26日始繳納。借款人賴志欣（目前聲請強制執行扣薪中，
    故原告本件訴訟未請求），本應於97年7月25日攤還本息，
    卻遲至97年8月5日始繳納，另本應於97年11月25日攤還本息
    ，亦遲至98年1月5日始繳。借款人陳聖博，本應於97 年
    11月5日攤還本息，遲至97年11月18日始繳納，另本應於97
    年12月5日攤還本息，遲至97年12月26日始繳納。借款人
    鍾志明（嗣後已還清，故原告本件訴訟未請求），本應於97
    年11月5日攤還本息，卻遲至97年11月18日始繳納，另本應
    於97年12月5日攤還本息，然遲至97年12月26日始繳納。
    借款人潘得福，本應於97年10月5日攤還本息，卻遲至97 年
    10月13日始繳納，另本應於97年11月5日攤還本息，遲至97
    年11月18日始繳納，另本應於97年12月5日攤還本息，則遲
    至97年12月26日始繳納。借款人許祐嘉，本應於97年9月5
    日攤還本息，卻遲至97 年9月11日始繳納，另本應於97年11
    月5日攤還本息，遲至97 年11月18日始繳納，另本應於97年
    12月5日攤還本息，則遲至97年12月22日始繳納。借款人
    邱豪億（嗣後申請與原告作前置協商，故原告本件訴訟未請
    求），本應於97年11月5日攤還本息，卻遲至97年11月18日
    始繳納，另本應於97年12月5日攤還本息，卻遲至97年12月
    29 日始繳納，此有原告提出之放款往來明細查詢表10件在
    卷可佐，則前揭借款人既於原告停止辦理「軍士官免保人貸
    款」及「軍警公教人員消費貸款」之前，即有未正常攤還本
    息之不正常繳款情形，自難認上開承諾書所附之「軍警公教
    專案客戶繳款正常，而原告停止受理軍警公教案件」之解除
    條件，業已成就。準此，被告抗辯其自98年1月1日起，對於
    起訴狀附表一所示「軍警公教貸款專案」及「軍士官貸款專
    案」借款人，即不負保證責任云云，顯非可採。
二、被告對於借款人所負之保證責任，是否僅限於「利息」之清
    償，而不及於本金之償還及違約金之給付？
（一）按稱保證者，謂當事人約定，一方於他方之債務人不履行
      債務時，由其代負履行責任之契約。保證債務，除契約另
      有訂定外，包含主債務之利息、違約金、損害賠償及其他
      從屬於主債務之負擔。民法第739條、第740條分別規定甚
      明。足見保證債務原則上包含主債務之利息、違約金、損
      害賠償及其他從屬於主債務之負擔在內。
（二）查兩造於96年10月2日所簽立之承諾書2紙，其第2、3條分
      別約定「保證期間：每一客戶撥款後保證繳息正常至清償
      日止。」、「保證內容：名冊內借款戶貸放後任一期未繳
      息超過三日時，即由立書人先代為支付；但放款客戶如因
      身故則不在保證責任範圍之內。」等語，固有前揭承諾書
      附卷可參，然按解釋意思表示，應探求當事人之真意，不
      得拘泥於所用之辭句，為民法第98條所規定，而所謂探求
      當事人之真意，如兩造就其真意有爭執時，應從該意思表
      示所根基之原因事實、經濟目的、一般社會之理性客觀認
      知、經驗法則及當事人所欲使該意思表示發生之法律效果
      而為探求，並將誠信原則涵攝在內，藉以檢視其解釋結果
      對兩造之權利義務是否符合公平正義（最高法院96年度台
      上字第286號判決參照）。查上開承諾書第2條，乃係保證
      期間之約定，與保證債務之範圍尚屬無涉，被告以此抗辯
      其對於借款人所負之保證責任，僅限於「利息」之清償，
      尚屬無據。又上開承諾書第3條之約定內容，固屬保證內
      容之範圍，然自前後文義觀之，所謂「未繳息超過三日，
      即由立書人（即被告）先代為支付」，兩造之真意應係在
      於借款人未按期償還本息時，保證人即被告應付保證責任
      ，而非在於限縮被告對於借款人所負之保證責任，僅限於
      「利息」之清償，否則倘兩造確有此一真意存在，為排除
      上開民法第740條之適用，自會明確約定被告保證之範圍
      不含本金及違約金在內，豈會於承諾書中對此隻字未提。
      再者，系爭承諾書第1條亦有保證質押金之約定，即由被
      告提供定存單質權設定予原告，以放款餘額之一成作為質
      押金，則倘被告所負之保證責任，僅限於「利息」之清償
      ，又何需提供高達放款餘額之一成作為質押金，顯見兩造
      實未有被告僅就「利息」之清償負保證責任之真意。
（三）另被告與原告之「埔鹽分社」於95年8月16日、96年2月15
      日所簽立承諾書之第3條第3款載明被告之保證責任內容為
      ：「本案貸放後任一期未繳息超過15日時，即由立書人墊
      付或由保證金專戶先代為支付，再由立書人向該客戶催討
      。」、「本案貸放後五年內任一期未繳息超過15日時，即
      由立書人墊付或由保證金專戶先代為支付，再由立書人向
      該客戶催討。」等語，固有前揭承諾書附卷可參，然依前
      所述，所謂「未繳息超過15日，即由立書人（即被告）先
      代為支付」，兩造之真意應係在於借款人未按期償還本息
      時，保證人即被告應付保證責任，而非在於限縮被告對於
      借款人所負之保證責任，僅限於「利息」之清償。再者，
      系爭承諾書第1條亦有保證金額之約定，即由被告依放款
      餘額之5％計提保證金存入原告之保證金活儲專戶，則倘
      被告所負之保證責任，僅限於「利息」之清償，又何需提
      供高達放款餘額之5％存入原告之保證金活儲專戶，顯見
      兩造實未有被告僅就「利息」之清償負保證責任之真意。
（四）況查，觀之前開借款人未按期償還本息時，被告代為墊款
      之紀錄：借款人邱秋榮部分，被告曾於97年6月10日以
      駿豐公司名義匯入16,952元（含本金12,666元、利息
      42,86元），於97年11月18日由被告匯入17,150元（含本
      金13,070元、利息3,913元、違約金167元）。借款人陳
      煜洪部分，於97年6月10日，被告以駿豐公司名義匯入7,
      057元（含本金5,254元、利息1,803元），於97年11月18
      日由被告匯入7,139元（含本金5,423元、利息1,646元、
      違約金70元）。借款人盧宜賢部分，於97年3月11日被
      告以駿豐公司名義匯入15,463元（含本金10,444元、利息
      4,922元、違約金97元），於97年11月18日由被告匯入
      15,623元（含本金10,941元、利息4,490元、違約金192
      元），於97年12月22日被告匯入15,678元（含本金11,013
      元、利息4,418元、違約金247元），亦有原告所提出之存
      戶往來明細、匯款解款收入傳票、放款往來明細查詢表等
      件為證。足見被告代還借款人之款項內容，包含本金、利
      息及違約金在內，並未僅限於利息，是被告辯稱其對於借
      款人所負之保證責任，僅限於「利息」之清償，而不及於
      本金之償還及違約金之給付云云，自難憑採。
三、被告之保證責任額，是否分別僅以放款餘額之一成或5％為
    限？
（一）查被告抗辯其就起訴狀附表一所示「軍警公教貸款專案」
      及「軍士官貸款專案」借款人所負之保證責任，僅以一成
      為限，主要係以兩造於96年10月2日所簽立承諾書之第1、
      4條之規定為論據。經查，上開承諾書第1、4條分別約定
      「保證質押金：立書人甲○○願提供定存單質權設定予貴
      社，每月底如附件名冊放款餘額之一成為質押金。」、「
      如質押金高於放款餘額一成時，高出的現金可隨時領回。
      」，固有承諾書在卷可稽，然依上開契約文義，僅能得知
      被告有依放款餘額之一成作為質押金，並提供定存單質權
      設定予原告之義務，惟兩造既未以契約明訂被告所負之保
      證責任，僅以放款餘額之一成或保證質押金之金額為限，
      則被告據此抗辯其所負之保證責任，僅以放款餘額之一成
      為限，已嫌無據。況就「質押金」之法律性質探究之，其
      概念應較接近於「押租金」之性質，亦即該「質押金」僅
      在擔保保證契約之履行，在保證關係消滅前，原告不負返
      還之責，然究不能謂被告所負之保證責任，僅以該「質押
      金」之金額為限，是被告此節所辯，即難採信。
（二）次查被告抗辯其就起訴狀附表二所示「軍警公教人員消費
      貸款專案」及「免保人消費性貸款專案」借款人所負之保
      證責任，僅以5％為限，主要係以被告與原告之「埔鹽分
      社」於95年8月16日、96年2月15日所簽立承諾書之第1、5
      條之規定為論據。經查，上開承諾書第1、5條分別約定「
      保證金額：按本案放款餘額百分之五計提保證金存入立書
      人於貴社之保證金活儲專戶，帳號為000-000-00000000。
      」、「保證金逾保證總放款餘額5％時，超出的金額可立
      即領回。」，固有承諾書在卷可稽，然依上開契約文義，
      僅能得知被告有依放款餘額之5％計提保證金存入原告之
      保證金活儲專戶之義務，惟兩造既未以契約明訂被告所負
      之保證責任，僅以放款餘額之5％或保證金活儲專戶內之
      金額為限，則被告據此抗辯其所負之保證責任，僅以放款
      餘額之5％為限，已嫌無據。況再參諸同承諾書第3條第2
      款有關保證內容之約定，明載「本案客戶在申請期間如非
      軍警公教人員而以軍警公教身分申貸，罰款20萬元，立書
      人（即被告）並須於貴社（即原告）通知後2個月內清償
      該客戶於貴社之貸款餘額，否則貴社得逕由保證金專戶內
      清償」，則上述情形被告所應負之責任即為「清償貸款餘
      額」，更無所謂放款餘額5％之限制，足見兩造並無限制
      被告所應負之保證責任為放款餘額5％之真意。
（三）被告雖另辯稱：被告僅向借款人收取5至10％之仲介費，
      不可能也不需要負擔完全之保證責任；且原告另向借款人
      收取4.5％之風險管理費，原告本身也應該承擔借款人債
      信不良之風險云云。然查被告是否僅向借款人收取5至10
      ％之仲介費，未見被告舉證以實其說，是否屬實，已非無
      疑。況縱認被告確實僅向借款人收取5至10％之仲介費，
      然此僅係其與借款人間之法律關係，尚不得以其僅收取5
      至10％之仲介費，即以此對抗原告而主張其保證責任亦為
      放款餘額之5至10％。再者，社會上無償為他人擔任保證
      人而負擔完全保證責任之情形，亦屢見不鮮，則被告雖
      僅向借款人收取5至10％之仲介費，然其既自願依保證契
      約負完全之保證責任，亦難認違背社會常情。至原告是否
      另向借款人收取4.5％之風險管理費，亦係原告與借款人
      之法律關係，與被告所應負之保證責任亦屬無涉，是被告
      此節所辯，亦無理由。
四、按稱消費借貸者，謂當事人一方移轉金錢或其他代替物之所
    有權於他方，而約定他方以種類、品質、數量相同之物返還
    之契約；借用人應於約定期限內，返還與借用物種類、品質
    、數量相同之物，民法第474條第1項、第478條前段定有明
    文；又稱保證者，謂當事人約定，一方於他方之債務人不履
    行債務時，由其代負履行責任之契約；而保證人之負擔，較
    主債務人為重者，應減縮至主債務之限度；保證人於債權人
    未就主債務人之財產強制執行而無效果前，對於債權人得拒
    絕清償，同法第739條、741條、745條分別定有明文。復按
    ，保證債務非因主債務人絕無資力償還或償還不足時，債權
    人不得逕向保證債務人請求代償，亦經最高法院著有18年上
    字第93號判例可資參照。準此可知，普通保證，保證人於債
    權人未就主債務人之財產強制執行而無效果前，對於債權人
    得拒絕清償，此即學說上所謂之先訴抗辯權（或檢索抗辯權
    ），為保證契約具有補充性之表徵，其性質為一種延期之抗
    辯。債權人對主債務人及普通保證人請求連帶給付借款，於
    法固屬無據，惟普通保證人之給付義務並未消滅，且在債權
    人訴之聲明範圍內，則普通保證人主張檢索抗辯者，法院固
    應為附條件之判決，若保證人未到場主張檢索抗辯權時，為
    符合保證債務之補充特性，法院仍應為附條件之判決，將原
    告其餘之訴駁回（司法院74年廳民一字第302號函參照）。
    本件被告為如附表一、二所示借款債務之保證人，應依民法
    第739條規定，於如附表一、二所示之借款人不履行債務時
    ，代負履行責任。查附表一、二所示借款人因未能清償前述
    借款，經原告對渠等之財產強制執行而無效果，業據原告提
    出債權憑證30件為證。從而，原告依消費借貸及保證之法律
    關係，請求：（1）被告應給付原告8,099,394元，及分別如
    附表一所示之利息、違約金。（2）被告應給付原告3,271,
    176元，及分別如附表二所示之利息、違約金，為有理由，
    應予准許。
五、本件原告與被告均陳明願供擔保請准宣告假執行及免為假執
    行，經核均於法相符，爰分別酌定相當之擔保金額准許之。
六、本件事證已臻明確，兩造其餘陳述、攻擊防禦方法及舉證，
    經審酌後於判決結果無影響，爰不一一論述，附此敘明。
肆、訴訟費用負擔、宣告假執行及免為假執行之依據：民事訴訟
    法第78條、第390條第2項、第392條第2項。
中    華    民    國    99    年    5     月    11    日
                  民事第二庭  法  官  黃炫中
正本係照原本作成。
如對本判決上訴，須於判決送達後20日內向本院提出上訴狀（須
附繕本）。
中    華    民    國    99    年    5     月    11    日
                              書記官
附表一：
┌──┬────┬─────┬─────┬────────┬────┬─────────┐
│編號│借款人  │借款金額  │借款餘額  │  利息計算期間  │週年利率│  違約金計算      │
│    │        │（新台幣）│（新台幣）│                │        │  期間及利率      │
├──┼────┼─────┼─────┼────────┼────┼─────────┤
│1   │張豐年  │500,000   │205,184   │自98年1月6日起至│5.135％ │自98年2月7日起至清│
│    │        │          │          │清償日止        │        │償日止，其逾期在6 │
│    │        │          │          │                │        │個月以內者，按左開│
│    │        │          │          │                │        │利率百分之10；逾期│
│    │        │          │          │                │        │超過6個月者，就超 │
│    │        │          │          │                │        │過部分，按左開利率│
│    │        │          │          │                │        │百分之20計算之違約│
│    │        │          │          │                │        │金。              │
├──┼────┼─────┼─────┼────────┼────┼─────────┤
│2   │王偉碩  │500,000   │184,732   │自98年1月10日起 │4.605％ │自98年2月11日起至 │
│    │        │          │          │至清償日止      │        │清償日止，其逾期在│
│    │        │          │          │                │        │6個月以內者，按左 │
│    │        │          │          │                │        │開利率百分之10；逾│
│    │        │          │          │                │        │期超過6個月者，就 │
│    │        │          │          │                │        │超過部分，按左開利│
│    │        │          │          │                │        │率百分之20計算之違│
│    │        │          │          │                │        │約金。            │
├──┼────┼─────┼─────┼────────┼────┼─────────┤
│3   │李志龍  │350,000   │124,686   │自98年3月6日起至│4.21％  │自98年4月7日起至清│
│    │        │          │          │清償日止        │        │償日止，其逾期在6 │
│    │        │          │          │                │        │個月以內者，按左開│
│    │        │          │          │                │        │利率百分之10；逾期│
│    │        │          │          │                │        │超過6個月者，就超 │
│    │        │          │          │                │        │過部分，按左開利率│
│    │        │          │          │                │        │百分之20計算之違約│
│    │        │          │          │                │        │金。              │
├──┼────┼─────┼─────┼────────┼────┼─────────┤
│4   │鐘騰豐  │500,000   │203,374   │自98年4月6日起至│5.71％  │自98年5月7日起至清│
│    │        │          │          │清償日止        │        │償日止，其逾期在6 │
│    │        │          │          │                │        │個月以內者，按左開│
│    │        │          │          │                │        │利率百分之10；逾期│
│    │        │          │          │                │        │超過6個月者，就超 │
│    │        │          │          │                │        │過部分，按左開利率│
│    │        │          │          │                │        │百分之20計算之違約│
│    │        │          │          │                │        │金。              │
├──┼────┼─────┼─────┼────────┼────┼─────────┤
│5   │周麟洋  │460,000   │232,403   │自97年12月6日起 │6.11％  │自98年1月7日起至清│
│    │        │          │          │至清償日止      │        │償日止，其逾期在6 │
│    │        │          │          │                │        │個月以內者，按左開│
│    │        │          │          │                │        │利率百分之10；逾期│
│    │        │          │          │                │        │超過6個月者，就超 │
│    │        │          │          │                │        │過部分，按左開利率│
│    │        │          │          │                │        │百分之20計算之違約│
│    │        │          │          │                │        │金。              │
├──┼────┼─────┼─────┼────────┼────┼─────────┤
│6   │陳聖博  │400,000   │200,369   │自97年12月6日起 │5.56％  │自98年1月7日起至清│
│    │        │          │          │至清償日止      │        │償日止，其逾期在6 │
│    │        │          │          │                │        │個月以內者，按左開│
│    │        │          │          │                │        │利率百分之10；逾期│
│    │        │          │          │                │        │超過6個月者，就超 │
│    │        │          │          │                │        │過部分，按左開利率│
│    │        │          │          │                │        │百分之20計算之違約│
│    │        │          │          │                │        │金。              │
├──┼────┼─────┼─────┼────────┼────┼─────────┤
│7   │潘得福  │400,000   │154,891   │自97年12月6日起 │7.11％  │自98年1月7日起至清│
│    │        │          │          │至清償日止      │        │償日止，其逾期在6 │
│    │        │          │          │                │        │個月以內者，按左開│
│    │        │          │          │                │        │利率百分之10；逾期│
│    │        │          │          │                │        │超過6個月者，就超 │
│    │        │          │          │                │        │過部分，按左開利率│
│    │        │          │          │                │        │百分之20計算之違約│
│    │        │          │          │                │        │金。              │
├──┼────┼─────┼─────┼────────┼────┼─────────┤
│8   │陳正夫  │200,000   │102,266   │自98年1月6日起至│7.11％  │自98年2月7日起至清│
│    │        │          │          │清償日止        │        │償日止，其逾期在6 │
│    │        │          │          │                │        │個月以內者，按左開│
│    │        │          │          │                │        │利率百分之10；逾期│
│    │        │          │          │                │        │超過6個月者，就超 │
│    │        │          │          │                │        │過部分，按左開利率│
│    │        │          │          │                │        │百分之20計算之違約│
│    │        │          │          │                │        │金。              │
├──┼────┼─────┼─────┼────────┼────┼─────────┤
│9   │許祐嘉  │400,000   │212,292   │自97年12月6日起 │8.06％  │自98年1月7日起至清│
│    │        │          │          │至清償日止      │        │償日止，其逾期在6 │
│    │        │          │          │                │        │個月以內者，按左開│
│    │        │          │          │                │        │利率百分之10；逾期│
│    │        │          │          │                │        │超過6個月者，就超 │
│    │        │          │          │                │        │過部分，按左開利率│
│    │        │          │          │                │        │百分之20計算之違約│
│    │        │          │          │                │        │金。              │
├──┼────┼─────┼─────┼────────┼────┼─────────┤
│10  │陳煜洪  │450,000   │230,464   │自97年12月6日起 │7.655％ │自98年1月7日起至清│
│    │        │          │          │至清償日止      │        │償日止，其逾期在6 │
│    │        │          │          │                │        │個月以內者，按左開│
│    │        │          │          │                │        │利率百分之10；逾期│
│    │        │          │          │                │        │超過6個月者，就超 │
│    │        │          │          │                │        │過部分，按左開利率│
│    │        │          │          │                │        │百分之20計算之違約│
│    │        │          │          │                │        │金。              │
├──┼────┼─────┼─────┼────────┼────┼─────────┤
│11  │邱秋榮  │1,100,00  │554,507   │自97年12月6日起 │7.585％ │自98年1月7日起至清│
│    │        │          │          │至清償日止      │        │償日止，其逾期在6 │
│    │        │          │          │                │        │個月以內者，按左開│
│    │        │          │          │                │        │利率百分之10；逾期│
│    │        │          │          │                │        │超過6個月者，就超 │
│    │        │          │          │                │        │過部分，按左開利率│
│    │        │          │          │                │        │百分之20計算之違約│
│    │        │          │          │                │        │金。              │
├──┼────┼─────┼─────┼────────┼────┼─────────┤
│12  │戴文斌  │450,000   │227,921   │自97年12月6日起 │7.555％ │自98年1月7日起至清│
│    │        │          │          │至清償日止      │        │償日止，其逾期在6 │
│    │        │          │          │                │        │個月以內者，按左開│
│    │        │          │          │                │        │利率百分之10；逾期│
│    │        │          │          │                │        │超過6個月者，就超 │
│    │        │          │          │                │        │過部分，按左開利率│
│    │        │          │          │                │        │百分之20計算之違約│
│    │        │          │          │                │        │金。              │
├──┼────┼─────┼─────┼────────┼────┼─────────┤
│13  │陳智勇  │500,000   │260,880   │自97年12月6日起 │8.085％ │自98年1月7日起至清│
│    │        │          │          │至清償日止      │        │償日止，其逾期在6 │
│    │        │          │          │                │        │個月以內者，按左開│
│    │        │          │          │                │        │利率百分之10；逾期│
│    │        │          │          │                │        │超過6個月者，就超 │
│    │        │          │          │                │        │過部分，按左開利率│
│    │        │          │          │                │        │百分之20計算之違約│
│    │        │          │          │                │        │金。              │
├──┼────┼─────┼─────┼────────┼────┼─────────┤
│14  │潘建光  │500,000   │270,402   │自97年12月6日起 │8.01％  │自98年1月7日起至清│
│    │        │          │          │至清償日止      │        │償日止，其逾期在6 │
│    │        │          │          │                │        │個月以內者，按左開│
│    │        │          │          │                │        │利率百分之10；逾期│
│    │        │          │          │                │        │超過6個月者，就超 │
│    │        │          │          │                │        │過部分，按左開利率│
│    │        │          │          │                │        │百分之20計算之違約│
│    │        │          │          │                │        │金。              │
├──┼────┼─────┼─────┼────────┼────┼─────────┤
│15  │謝明鏡  │1,200,00  │693,102   │自97年12月6日起 │7.48％  │自98年1月7日起至清│
│    │        │          │          │至清償日止      │        │償日止，其逾期在6 │
│    │        │          │          │                │        │個月以內者，按左開│
│    │        │          │          │                │        │利率百分之10；逾期│
│    │        │          │          │                │        │超過6個月者，就超 │
│    │        │          │          │                │        │過部分，按左開利率│
│    │        │          │          │                │        │百分之20計算之違約│
│    │        │          │          │                │        │金。              │
├──┼────┼─────┼─────┼────────┼────┼─────────┤
│16  │馬韋雨  │1,130,00  │662,510   │自97年12月6日起 │7.54％  │自98年1月7日起至清│
│    │        │          │          │至清償日止      │        │償日止，其逾期在6 │
│    │        │          │          │                │        │個月以內者，按左開│
│    │        │          │          │                │        │利率百分之10；逾期│
│    │        │          │          │                │        │超過6個月者，就超 │
│    │        │          │          │                │        │過部分，按左開利率│
│    │        │          │          │                │        │百分之20計算之違約│
│    │        │          │          │                │        │金。              │
├──┼────┼─────┼─────┼────────┼────┼─────────┤
│17  │張顥輝  │600,000   │359,768   │自97年12月6日起 │7.38％  │自98年1月7日起至清│
│    │        │          │          │至清償日止      │        │償日止，其逾期在6 │
│    │        │          │          │                │        │個月以內者，按左開│
│    │        │          │          │                │        │利率百分之10；逾期│
│    │        │          │          │                │        │超過6個月者，就超 │
│    │        │          │          │                │        │過部分，按左開利率│
│    │        │          │          │                │        │百分之20計算之違約│
│    │        │          │          │                │        │金。              │
├──┼────┼─────┼─────┼────────┼────┼─────────┤
│18  │周煥傑  │1,000,00  │622,101   │自98年1月6日起至│7.41％  │自98年2月7日起至清│
│    │        │          │          │清償日止        │        │償日止，其逾期在6 │
│    │        │          │          │                │        │個月以內者，按左開│
│    │        │          │          │                │        │利率百分之10；逾期│
│    │        │          │          │                │        │超過6個月者，就超 │
│    │        │          │          │                │        │過部分，按左開利率│
│    │        │          │          │                │        │百分之20計算之違約│
│    │        │          │          │                │        │金。              │
├──┼────┼─────┼─────┼────────┼────┼─────────┤
│19  │許永政  │1,200,00  │770,664   │自97年12月6日起 │7.31％  │自98年1月7日起至清│
│    │        │          │          │至清償日止      │        │償日止，其逾期在6 │
│    │        │          │          │                │        │個月以內者，按左開│
│    │        │          │          │                │        │利率百分之10；逾期│
│    │        │          │          │                │        │超過6個月者，就超 │
│    │        │          │          │                │        │過部分，按左開利率│
│    │        │          │          │                │        │百分之20計算之違約│
│    │        │          │          │                │        │金。              │
├──┼────┼─────┼─────┼────────┼────┼─────────┤
│20  │謝智雄  │1,090,00  │712,328   │自97年12月6日起 │7.81％  │自98年1月7日起至清│
│    │        │          │          │至清償日止      │        │償日止，其逾期在6 │
│    │        │          │          │                │        │個月以內者，按左開│
│    │        │          │          │                │        │利率百分之10；逾期│
│    │        │          │          │                │        │超過6個月者，就超 │
│    │        │          │          │                │        │過部分，按左開利率│
│    │        │          │          │                │        │百分之20計算之違約│
│    │        │          │          │                │        │金。              │
├──┼────┼─────┼─────┼────────┼────┼─────────┤
│21  │李林志  │400,000   │206,368   │自97年12月6日起 │12.28％ │自98年1月7日起至清│
│    │        │          │          │至清償日止      │        │償日止，其逾期在6 │
│    │        │          │          │                │        │個月以內者，按左開│
│    │        │          │          │                │        │利率百分之10；逾期│
│    │        │          │          │                │        │超過6個月者，就超 │
│    │        │          │          │                │        │過部分，按左開利率│
│    │        │          │          │                │        │百分之20計算之違約│
│    │        │          │          │                │        │金。              │
├──┼────┼─────┼─────┼────────┼────┼─────────┤
│22  │盧宜賢  │1,000,000 │667,863   │自97年12月6日起 │7.81％  │自98年1月7日起至清│
│    │        │          │          │至清償日止      │        │償日止，其逾期在6 │
│    │        │          │          │                │        │個月以內者，按左開│
│    │        │          │          │                │        │利率百分之10；逾期│
│    │        │          │          │                │        │超過6個月者，就超 │
│    │        │          │          │                │        │過部分，按左開利率│
│    │        │          │          │                │        │百分之20計算之違約│
│    │        │          │          │                │        │金。              │
├──┼────┼─────┼─────┼────────┼────┼─────────┤
│23  │涂紘綱  │600,000   │240,319   │自98年7月12日起 │9.71％  │自98年8月13日起至 │
│    │        │          │          │至清償日止      │        │清償日止，其逾期在│
│    │        │          │          │                │        │6個月以內者，按左 │
│    │        │          │          │                │        │開利率百分之10；逾│
│    │        │          │          │                │        │期超過6個月者，就 │
│    │        │          │          │                │        │超過部分，按左開利│
│    │        │          │          │                │        │率百分之20計算之違│
│    │        │          │          │                │        │約金。            │
├──┼────┼─────┼─────┼────────┼────┼─────────┤
│合計│        │          │8,099,394 │                │        │                  │
└──┴────┴─────┴─────┴────────┴────┴─────────┘
 附表二：
┌──┬────┬─────┬──────┬──────┬────┬─────────┐
│編號│借款人  │ 借款金額 │  借款餘額  │利息計算期間│週年利率│  違約金計算      │
│    │        │（新台幣）│ （新台幣） │            │        │  期間及利率      │
├──┼────┼─────┼──────┼──────┼────┼─────────┤
│1   │洪瑋明  │800,000   │564,291     │自98年1月6日│ 5.51％ │自98年2月7日起至清│
│    │        │          │            │起至清償日止│        │償日止，其逾期在6 │
│    │        │          │            │            │        │個月以內者，按左開│
│    │        │          │            │            │        │利率百分之10；逾期│
│    │        │          │            │            │        │超過6個月者，就超 │
│    │        │          │            │            │        │過部分，按左開利率│
│    │        │          │            │            │        │百分之20計算之違約│
│    │        │          │            │            │        │金。              │
├──┼────┼─────┼──────┼──────┼────┼─────────┤
│2   │黃文裕  │1,000,000 │716,463     │自98年1月6日│ 5.01％ │自98年2月7日起至清│
│    │        │          │            │起至清償日止│        │償日止，其逾期在6 │
│    │        │          │            │            │        │個月以內者，按左開│
│    │        │          │            │            │        │利率百分之10；逾期│
│    │        │          │            │            │        │超過6個月者，就超 │
│    │        │          │            │            │        │過部分，按左開利率│
│    │        │          │            │            │        │百分之20計算之違約│
│    │        │          │            │            │        │金。              │
├──┼────┼─────┼──────┼──────┼────┼─────────┤
│3   │鄭偉霖  │700,000   │505,626     │自98年4月6日│ 4.91％ │自98年6月7日起至清│
│    │        │          │            │起至清償日止│        │償日止，其逾期在6 │
│    │        │          │            │            │        │個月以內者，按左開│
│    │        │          │            │            │        │利率百分之10；逾期│
│    │        │          │            │            │        │超過6個月者，就超 │
│    │        │          │            │            │        │過部分，按左開利率│
│    │        │          │            │            │        │百分之20計算之違約│
│    │        │          │            │            │        │金。              │
├──┼────┼─────┼──────┼──────┼────┼─────────┤
│4   │彭國順  │200,000   │106,876     │自98年6月6日│ 8.86％ │自98年7月7日起至清│
│    │        │          │            │起至清償日止│        │償日止，其逾期在6 │
│    │        │          │            │            │        │個月以內者，按左開│
│    │        │          │            │            │        │利率百分之10；逾期│
│    │        │          │            │            │        │超過6個月者，就超 │
│    │        │          │            │            │        │過部分，按左開利率│
│    │        │          │            │            │        │百分之20計算之違約│
│    │        │          │            │            │        │金。              │
├──┼────┼─────┼──────┼──────┼────┼─────────┤
│5   │楊哲宗  │200,000   │100,515     │自97年12月6 │ 10.46％│自98年1月7日起至清│
│    │        │          │            │日起至清償日│        │償日止，其逾期在6 │
│    │        │          │            │止          │        │個月以內者，按左開│
│    │        │          │            │            │        │利率百分之10；逾期│
│    │        │          │            │            │        │超過6個月者，就超 │
│    │        │          │            │            │        │過部分，按左開利率│
│    │        │          │            │            │        │百分之20計算之違約│
│    │        │          │            │            │        │金。              │
├──┼────┼─────┼──────┼──────┼────┼─────────┤
│6   │吳承洋即│850,000   │631,950     │自98年5月6日│ 4.86％ │自98年6月7日起至清│
│    │吳啟君  │          │            │起至清償日止│        │償日止，其逾期在6 │
│    │        │          │            │            │        │個月以內者，按左開│
│    │        │          │            │            │        │利率百分之10；逾期│
│    │        │          │            │            │        │超過6個月者，就超 │
│    │        │          │            │            │        │過部分，按左開利率│
│    │        │          │            │            │        │百分之20計算之違約│
│    │        │          │            │            │        │金。              │
├──┼────┼─────┼──────┼──────┼────┼─────────┤
│7   │林建男  │900,000   │645,455     │自98年2月6日│ 5.01％ │自98年3月7日起至清│
│    │        │          │            │起至清償日止│        │償日止，其逾期在6 │
│    │        │          │            │            │        │個月以內者，按左開│
│    │        │          │            │            │        │利率百分之10；逾期│
│    │        │          │            │            │        │超過6個月者，就超 │
│    │        │          │            │            │        │過部分，按左開利率│
│    │        │          │            │            │        │百分之20計算之違約│
│    │        │          │            │            │        │金。              │
├──┼────┼─────┼──────┼──────┼────┼─────────┤
│合計│        │          │3,271,176   │            │        │                  │
└──┴────┴─────┴──────┴──────┴────┴─────────┘

司法院資訊處製作；財團法人民間司法改革基金會備份。
